臺灣新竹地方法院刑事判決　　　　　　　 96年度易字第756號
公　訴　人　臺灣新竹地方法院檢察署檢察官
被　　　告　甲○○
上列被告因違反毒品危害防制條例案件，經檢察官聲請以簡易判
決處刑（96年度毒偵字第1432號），經本院竹北簡易庭認不宜以
簡易判決處刑（96年度竹北簡字第383 號），由本院刑事庭改依
通常程序審理（96年度易字第756 號），被告於本院準備程序中
，就被訴事實為有罪之陳述，經告知被告簡式審判程序之旨，並
聽取檢察官、被告之意見後，經本院進行簡式審判程序，本院判
決如下：
    主    文
甲○○施用第二級毒品，累犯，處有期徒刑陸月，如易科罰金，
以新台幣壹仟元折算壹日，扣案之甲基安非他命殘渣袋肆包（均
內含量微甲基安非他命無法析離），均沒收銷燬之。
    犯罪事實
一、甲○○前於民國88年間，因違反毒品危害防制條例案件，經
    本院於88年7 月14日以88年度毒聲字第1307號裁定送觀察、
    勒戒後，認無繼續施用毒品之傾向，於88年8 月20日釋放出
    所，並經臺灣新竹地方法院檢察署檢察官於88年8 月25日以
    88年度偵字第4658號為不起訴處分；又於同年間，復因違反
    毒品危害防制條例案件，經本院於88年10月11日以88年度毒
    聲字第2077號裁定送觀察、勒戒後，認有繼續施用毒品之傾
    向，再經本院於88年11月24日以88年度毒聲字第2310號裁定
    令入戒治處所施以強制戒治，復經本院於89年4 月19日以89
    年度毒聲字第1040號裁定停止戒治付保護管束，嗣經本院於
    89年8 月31日以89年度毒聲字第2151號裁定撤銷停止戒治並
    令入戒治處所施以強制戒治，於90年6 月12日戒治期滿執行
    完畢，刑責部分則經本院於89年2月23日以89年度簡上字第3
    號判決判處有期徒刑5 月確定；復於89年間，因違反毒品危
    害防制條例案件，經本院於89年9 月19日以89年度竹北簡字
    第296號判決判處有期徒刑6月確定，上開2 罪經接續執行，
    於91年4 月24日縮刑期滿執行完畢；復於92年間，再因違反
    毒品危害防制條例案件，經本院於92年6 月30日以92年度毒
    聲字第537號裁定令入戒治處所施以強制戒治，嗣於93年1月
    9 日因毒品危害防制條例新修正而停止戒治報結出所，刑責
    部分則經本院於93年11月30日以93年度易緝字第42號判決判
    處有期徒刑9月確定，於94年8月17日縮刑期滿執行完畢；再
    於96年間，又因違反毒品危害防制條例案件，甫經本院於96
    年6月22日以96年度易字第307號判決判處有期徒刑4 月確定
    （尚未執行）。
二、詎其仍不知悔改，於前開強制戒治執行完畢釋放後，復因違
    反毒品危害防制條例案件受徒刑執行完畢後5 年內，基於施
    用第二級毒品甲基安非他命之犯意，於96年9月11日晚間7、
    8時許，在其位於新竹縣湖口鄉○○路○段之友人住處內，以
    將第二級毒品甲基安非他命置於吸食器內燒烤後吸取其煙之
    方式，非法施用第二級毒品甲基安非他命1 次，嗣經警於96
    年9月12日下午5時15分許，在其位於新竹縣湖口鄉○○路61
    4 巷16弄14號之住處內查獲，並當場扣得摻有第二級毒品甲
    基安非他命之殘渣袋4 包（均內含量微甲基安非他命無法析
    離）等物。
三、案經新竹縣警察局竹北分局報告臺灣新竹地方法院檢察署檢
    察官偵查起訴。
    理    由
一、程序部分：
    按除被告所犯為死刑、無期徒刑、最輕本刑為3 年以上有期
    徒刑之罪或高等法院管轄第一審案件者外，於前條第1 項程
    序進行中，被告先就被訴事實為有罪之陳述時，審判長得告
    知被告簡式審判程序之旨，並聽取當事人、代理人、辯護人
    及輔佐人之意見後，裁定進行簡式審判程序，刑事訴訟法第
    273條之1第1 項定有明文。本件被告甲○○所犯係死刑、無
    期徒刑、最輕本刑為3 年以上有期徒刑以外之罪，其於準備
    程序中就被訴事實為有罪之陳述，經告知簡式審判程序之旨
    ，並聽取公訴人及被告之意見後，本院認為適宜進行簡式審
    判程序，合先敘明。
二、實體部分：
（一）被告甲○○對於上開犯行，迭於警詢、偵查中及本院準備
      、簡式審判程序時均坦承不諱。其稱：伊於96年9 月11日
      晚間7、8時許，在其位於新竹縣湖口鄉○○路○ 段之友人
      住處內，以將第二級毒品甲基安非他命置於吸食器內燒烤
      後吸取其煙之方式，施用第二級毒品甲基安非他命1 次，
      且在伊住處內所查扣之摻有第二級毒品甲基安非他命之殘
      渣袋4 包均係伊所有之物等語（見偵查卷第6至8、26頁，
      本院卷第13、16至20頁）。
（二）詮昕科技股份有限公司濫用藥物尿液檢驗報告（報告編號
      ：6C270316號）暨新竹縣政府警察局毒品犯罪嫌疑人尿液
      採驗作業管制紀錄表各1份（見本院卷第25 、26頁）在卷
      足參：對於被告甲○○於96年9月12日下午5時50分許在警
      局採尿（尿液編號：北96318 號），經送詮昕科技股份有
      限公司以氣相層析質譜儀分析法檢驗後，確呈安非他命類
      陽性反應，其中安非他命、甲基安非他命濃度分別837ng/
      ml、18023ng/ml，各逾閾值濃度（均為500ng/ml）1 倍、
      36倍有餘，是被告甲○○於96年9月11日晚間7、8時許，
      應有施用第二級毒品甲基安非他命1 次之犯行，且核與其
      於偵查中及本院準備、簡式審判程序所為之供述相符。
（三）扣案之摻有毒品甲基安非他命之殘渣袋4 包（均內含量微
      甲基安非他命無法析離，保管字號：96年度保管字第1244
      號，扣押物品清單見偵查卷第29頁）等在卷可按。
（四）此外並有新竹縣警察局竹北分局96年9月12日搜索扣押筆
      錄、扣押物品目錄表暨查獲及扣案物相關照片7張（見偵
      查卷第10至13、19至22頁）。
（五）按：
  １、毒品危害防制條例於92年7月9日修正公布，自93年1月9日
      施行，其中第20條、第23條將施用毒品之刑事處遇程序，
      區分為「初犯」及「5年內再犯」、「5年後再犯」。依其
      立法理由之說明：「初犯」，經觀察、勒戒或強制戒治後
      ，應為不起訴處分或不付審理之裁定；經觀察、勒戒或強
      制戒治執行完畢釋放後，「5 年內再犯」者，因其再犯率
      甚高，原實施之觀察、勒戒及強制戒治既已無法收其實效
      ，爰依法追訴或裁定交付審理。至於經觀察、勒戒或強制
      戒治執行完畢釋放後，「5 年後再犯」者，前所實施之觀
      察、勒戒或強制戒治已足以遮斷其施用毒品之毒癮，為期
      自新及協助其斷除毒癮，仍適用「初犯」規定，先經觀察
      、勒戒或強制戒治之程序。從而依修正後之規定，僅限於
      「初犯」及「5年後再犯」2種情形，始應先經觀察、勒戒
      或強制戒治程序。縱其第3次（或第3次以上）再度施用毒
      品之時間，在初犯經觀察、勒戒或強制戒治執行完畢釋放
      5 年以後，已不合於「5年後再犯」之規定，且因已於「5
      年內再犯」，顯見其再犯率甚高，原實施觀察、勒戒或強
      制戒治，已無法收其實效，即應依該條例第10條處罰，有
      最高法院95年度第7次刑事庭會議決議參照。
  ２、被告甲○○前於88年間，因違反毒品危害防制條例案件，
      經本院於88年7 月14日以88年度毒聲字第1307號裁定送觀
      察、勒戒後，認無繼續施用毒品之傾向，於88年8 月20日
      釋放出所，並經臺灣新竹地方法院檢察署檢察官於88年8
      月25日以88年度偵字第4658號為不起訴處分；又於同年間
      ，復因違反毒品危害防制條例案件，經本院於88年10月11
      日以88年度毒聲字第2077號裁定送觀察、勒戒後，認有繼
      續施用毒品之傾向，再經本院於88年11月24日以88年度毒
      聲字第2310號裁定令入戒治處所施以強制戒治，復經本院
      於89年4 月19日以89年度毒聲字第1040號裁定停止戒治付
      保護管束，嗣經本院於89年8 月31日以89年度毒聲字第21
      51號裁定撤銷停止戒治並令入戒治處所施以強制戒治，於
      90年6 月12日戒治期滿執行完畢，刑責部分則經本院於89
      年2 月23日以89年度簡上字第3號判決判處有期徒刑5月確
      定；復於89年間，因違反毒品危害防制條例案件，經本院
      於89年9月19日以89年度竹北簡字第296號判決判處有期徒
      刑6月確定，上開2 罪經接續執行，於91年4月24日縮刑期
      滿執行完畢；復於92年間，再因違反毒品危害防制條例案
      件，經本院於92年6月30日以92年度毒聲字第537號裁定令
      入戒治處所施以強制戒治，嗣於93年1月9日因毒品危害防
      制條例新修正而停止戒治報結出所，刑責部分則經本院於
      93年11月30日以93年度易緝字第42號判決判處有期徒刑9
      月確定，於94年8月17日縮刑期滿執行完畢等情，有臺灣
      高等法院被告前案紀錄表1份在卷可參，其於前開強制戒
      治及因違反毒品危害防制條例案件經判處有期徒刑執行完
      畢5年內，再犯本案，依毒品危害防制條例第23條第2項及
      最高法院95年度第7次刑事庭會議之意旨，被告甲○○自
      應受刑事制裁，應依法論科。
（六）綜上，本件被告甲○○犯行明確，應依法予以論科。
三、又被告甲○○所犯施用第二級毒品犯行部分，公訴人認被告
    甲○○係施用第二級毒品安非他命。惟安非他命、甲基安非
    他命固同屬安非他命類之中樞神經興奮劑，且俗名通常互為
    混用，惟2者究屬不同之第二級毒品，並以甲基安非他命目
    前國內濫用最為嚴重。而施用甲基安非他命之代謝最先是去
    N- 甲基（N-deme thylation）形成安非他命，而施用甲基
    安非他命後，在正常尿液PH值情況下，24小時內，有43％服
    用劑量以甲基安非他命原態排出；另施用安非他命後24小時
    內，有30％以安非他命原態排出，20％經去氮基作用及氧化
    作用形成苯甲酸，2％經反應形成Norephedrine（參照行政
    院衛生署出版「物質濫用」、「常見濫用藥物檢驗方法彙編
    」所載）。施用安非他命後，其尿液不致檢出甲基安非他命
    陽性反應，而施用甲基安非他命後，其尿液可檢出甲基安非
    他命和其代謝物安非他命成分，有行政院衛生署管制藥品管
    理局93年11月2日管檢字第0930010499號函影本1份在卷可參
    。是尿液經檢驗出甲基安非他命陽性，係被告甲○○施用甲
    基安非他命後以甲基安非他命原態排出者；而檢驗出安非他
    命陽性部分，乃施用甲基安非他命、安非他命均可檢驗出安
    非他命陽性反應。則由本件被告甲○○尿液經檢驗結果，呈
    甲基安非他命陽性反應，足以認定被告甲○○係施用甲基安
    非他命，而非安非他命。是公訴人就此部分記載為安非他命
    ，應予更正。
四、按甲基安非他命係毒品危害防制條例第2條第2項第2 款所定
    之第二級毒品，不得非法施用。是以：
（一）核被告甲○○於96年9 月11日晚間7、8時許，非法施用第
      二級毒品甲基安非他命1 次之犯行，係犯毒品危害防制條
      例第10條第2項之施用第二級毒品罪。
（二）被告甲○○持有第二級毒品甲基安非他命，進而施用，其
      持有之低度行為應為施用之高度行為所吸收，不另論以持
      有第二級毒品罪。
（三）查被告甲○○於92年間，因違反毒品危害防制條例案件，
      經本院於93年11月30日以93年度易緝字第42號判決判處有
      期徒刑9月確定，於94年8月17日縮刑期滿執行完畢等情，
      有前揭臺灣高等法院被告前案紀錄表1 份在卷可按，其受
      有期徒刑之執行完畢，5 年以內故意再犯本件有期徒刑以
      上之罪，為累犯，應加重其刑。
（四）爰審酌被告甲○○前於88年間，因違反毒品危害防制條例
      案件，經本院於88年7 月14日以88年度毒聲字第1307號裁
      定送觀察、勒戒後，認無繼續施用毒品之傾向，於88年8
      月20日釋放出所，並經臺灣新竹地方法院檢察署檢察官於
      88年8 月25日以88年度偵字第4658號為不起訴處分；又於
      同年間，復因違反毒品危害防制條例案件，經本院於88年
      10月11日以88年度毒聲字第2077號裁定送觀察、勒戒後，
      認有繼續施用毒品之傾向，再經本院於88年11月24日以88
      年度毒聲字第2310號裁定令入戒治處所施以強制戒治，嗣
      經本院於89年4 月19日以89年度毒聲字第1040號裁定停止
      戒治付保護管束，再經本院於89年8 月31日以89年度毒聲
      字第2151號裁定撤銷停止戒治並令入戒治處所施以強制戒
      治，於90年6 月12日戒治期滿執行完畢，期後並因違犯毒
      品危害防制條例而經本院先後判處有期徒刑5月、6月、9
      月、4 月確定，竟仍不知戒惕，再度違犯本件毒品危害防
      制條例第10條第2 項之罪，無視於毒品對於自身健康之戕
      害及國家對於杜絕毒品犯罪之禁令；其犯罪之動機、目的
      單純；又施用毒品係自戕行為，犯罪手段平和，亦未因此
      而危害他人，所生損害非大；再考之其於犯後坦承犯行，
      態度良好，並參諸施用毒品者均有相當程度之成癮性及心
      理依賴，其犯罪心態與一般刑事犯罪之本質並不相同，應
      側重以適當之醫學治療及心理矯治處遇為宜等一切情狀，
      量處如主文所示之刑，以示懲儆。
五、至扣案之甲基安非他命殘渣袋4 包（均內含量微甲基安非他
    命無法析離，保管字號：96年度保管字第1244號，扣押物品
    清單見偵查卷第29頁），均為毒品危害防制條例第2條第2項
    第2 款之第二級毒品，均係違禁物，爰依毒品危害防制條例
    第18條第1項前段之規定，均沒收銷燬之。
據上論斷，應依刑事訴訟法第273條之1第1項、第284條之1、第
299條第1項前段，毒品危害防制條例第10條第2項、第18條第1項
前段，刑法第11條、第47條第1項、第41條第1項前段，判決如主
文。
本案經檢察官陳麗芬到庭執行職務
中    華    民    國    96    年    12     月    31   日
                  臺灣新竹地方法院刑事第四庭
                              法  官  劉兆菊
以上正本證明與原本無異。
如不服本判決應於收受本判決後十日內向本院提出上訴書狀，其
未敘述上訴理由者，並得於提起上訴後十日內向本院補提理由書
狀「切勿逕送上級法院」。
中    華    民    國    96    年    12     月    31   日
                              書記官  蕭汝芳
附錄論罪科刑法條：
毒品危害防制條例第10條第2項
施用第二級毒品者，處3年以下有期徒刑。
